【裁判字號】    88,上訴,327
【裁判日期】    890111
【裁判案由】    傷害
【裁判全文】
臺灣高等法院花蓮分院刑事判決                    八十八年度上訴字第三二七號
    上訴人即被告  乙○○
    共        同
    指定  辯護人  本院公設辯護人戊○○
右上訴人即被告乙○○等因傷害案件，不服臺灣臺東地方法院八十七年度訴字第三一
九號中華民國八十八年十月八日第一審判決 (起訴案號：臺灣地方法院檢察署八十六
年度偵字第號)，提起上訴，本院判決如左：
    主  文
原判決撤銷。
丁○○、甲○○共同傷害人之身體，各處有期徒刑柒月。均緩刑年。
乙○○共同傷害人之身體致重傷，處有期徒刑壹年捌月。
    事  實
一乙○○、丁○○、甲○○於民國八十七年五月三十日晚上十一時許，在臺東市○○
  路○段竹庭小吃部消夜時，因與適在鄰桌飲酒之丙○○發生口角，乙○○、丁○○
  、甲○○竟基於傷害之犯意聯絡，由乙○○持球棒，丁○○、甲○○徒手，共同毆
  打丙○○，因乙○○持球棒重擊丙○○腹部，致丙○○腹部鈍傷合併並脾臟破裂及
  內出血，經送醫緊急手術切除脾臟，丙○○因而受有喪失脾臟之重大不治傷害。
二案經被害人丙○○訴由臺東縣警察局臺東分局移送臺灣臺東地方法院檢察署檢察官
  偵查起訴。
    理  由
一右揭事實，業據被害人丙○○迭於警訊及偵審中一再指訴甚詳，且經卓為仁於警訊
  中明確證述不虛，被告乙○○亦坦承導致被害人脾臟破裂之腹部重擊，係伊所為，
  此外，另有馬偕紀念醫院台東分院診斷證明書一份附卷可稽。被告乙○○辯稱，伊
  係用角木毆打被害人，並非用球棒；被告丁○○、甲○○則辯稱，伊等並未動手毆
  打被害人云云，要屬卸責之詞不足採信。
二至被害人雖指訴被告乙○○、丁○○、甲○○等三人係夥同其他同伴共十餘人持球
  棒、鐵管、木棍等物，聯手對被害人毆打云云，惟已經被告乙○○、丁○○、甲○○堅詞予以否認。經查，被害人於案發送醫時，僅主訴腹部及胸部挫傷，外表左下
  腹有瘀血，有馬偕紀念醫院台東分院查復函可稽（見本院卷第四○頁），苟被害人
  確遭十餘人分持球棒、鐵管、木棍等物聯手毆打，依一般經驗法則，被害人應受有
  其他多處外傷，且現場雖有十餘人在場，惟僅有被告乙○○手持球棒，丁○○、甲○○二人徒手三人共同毆打被害人等情，更據證人卓為仁於警訊中明確證述不虛（
  見警訊卷第十二頁反面至十三頁正面），衡情尚不得依據被害人片面之詞，遽認被
  告乙○○、丁○○、甲○○有糾集十餘同伴共同持械圍毆被害人之情事。
三再查，被告乙○○、丁○○、甲○○於飲酒時，因與被害人發生口角，致發生肢體
  衝突，被告丁○○、甲○○係於徒手毆打被害人之際，對被告乙○○以球棒重擊被
  害人腹部，因而造成被害人脾臟破裂及嗣後應予切除之結果，在客觀上，尚難認為
  係渠等所能預見，依刑法第十七條之規定，被告丁○○、甲○○尚自毋庸對此加重
  結果負責。
四又脾臟乃人體臟器之一，一經切除，即永遠不能回復，且成年人喪失脾臟後，偶有
  免疫機能降低之情形，亦有馬偕紀念醫院台東分院之復函可稽（見原審卷第七二頁
  ），丙○○所受喪失脾臟之傷害，自應屬於刑法第十條第四項第六款所指之「其他
  於身體及健康有重大不治之傷害」辯護意旨指脾臟喪失非屬刑法上所定義之重傷一
  節，尚難認可取。
五查被告乙○○手持球棒重擊被害人腹部，其對球棒重擊腹部可能導致內臟破裂而重
  傷之結果，尚非不能預見，核其所為，係犯刑法第二百七十七條第二項後段之傷害
  致重傷罪；被告丁○○、甲○○所為，係犯同條第一項之傷害罪，檢察官起訴法條
  應予變更。被告乙○○、丁○○、甲○○對重傷之加重結果雖無須負責，惟就前揭
  傷害犯行與乙○○間有犯意聯絡及行為分擔，仍屬共同正犯。原審予以論罪科刑，
  固非無見，惟原審未就被告等下手實施情節及被告丁○○、甲○○對被告乙○○手
  持球棒重擊被害人腹部所生之加重結果（脾臟切除）是能否預見等情，詳予勾稽，
  即遽認被告丁○○、甲○○二人亦應對此加重結果負責，且未及審酌被告等三人已
  經於本院審理時與被害人達成和解，並獲得被害人衷心寬宥，渠等犯罪後之態度尚
  屬良好等情狀，乃致於量刑過重，均有未洽。被告丁○○、甲○○上訴意旨否認犯
  罪，雖不足取，惟原判決既有可議，本院仍應予以撤銷改判。被告乙○○因酒後一
  時衝動，手持球棒毆打被害人，造成被害人脾臟破裂而切除之結果，依法雖應對之
  論以重傷罪，惟依目前醫學上之認知，成年人喪失脾臟後，除偶有免疫機能降低之
  情形外，對身體健康尚無顯著影響，亦有前揭馬偕紀念醫院台東分院復函可稽，被
  害人所受喪失脾臟之損害，較之刑法第十條第四項其餘各款所列重傷，相對較輕，
  而刑法第二百七十七條第二項傷害致重傷罪之最輕本刑為三年以上，衡情尚屬法重
  情輕，本院認為對被告乙○○量處最低刑，仍嫌過重，爰依刑法第五十九條之規定
  ，減輕其刑（司法院大法官會議第二六三號解釋參照）。爰審酌被告等犯罪所生之
  損害及被告等犯罪後之態度尚屬良好等一切情狀，各處如主文所示之刑。又被告丁○○、甲○○前未曾受有期徒刑以上刑之宣告，此次係因酒後一時衝動，偶罹刑典
  ，事後已與被害人達成和解，並獲被害人衷心寬宥，渠等經此刑之宣告後，應知警
  惕而無再犯之虞，本院因認暫不執行其刑為當，予以宣告緩刑，用啟自新。
據上論斷，應依刑事訴訟法第三百六十九條第一項前段、第三百六十四條、第二百九
十九條第一項前段、第三百條，刑法第二十八條、第二百七十七條第一項、第二項後
段、第五十九條、第七十四條第一款，罰金罰鍰提高標準條例第一條前段，判決如主
文。
本案經檢察官翟光軍到庭執行職務。
中      華      民      國    八十九    年      一      月     十一     日
                                    審判長法官  謝  志  揚
                                          法官  蔣  有  木
                                          法官  何  方  興
右正本證明與原本無異。
本件檢察官及被告乙○○如不服本判決，應於判決送達後十日內向本院提出上訴狀。
其未敘述理由者，並應於提出上訴狀後十日內向本院補提理由狀(均須附繕本)。
                                        書記官  劉  妙  娘
中      華      民      國    八十九    年      一      月     十二     日


司法院資訊處製作；財團法人民間司法改革基金會備份。
